【裁判字號】    90,上訴,1962
【裁判日期】    900831
【裁判案由】    毒品危害防制條例
【裁判全文】
臺灣高等法院刑事判決             九十年度上訴字第一九六二號
    上  訴  人  臺灣宜蘭地方法院檢察署檢察官
    上  訴  人  乙○○
    即  被  告
    指定辯護人  本院公設辯護人
右上訴人因被告毒品危害防制條例案件，不服臺灣宜蘭地方法院八十九年度訴字第一
七八號，中華民國九十年四月二十七日第一審判決（起訴案號：臺灣宜蘭地方法院檢
察署八十九年度偵字第一九七Ｏ號、同署檢察官移送併辦案號：九十年度毒偵字第六
五一號）提起上訴，本院判決如左：
    主  文
上訴駁回。
    事  實
一、乙○○有竊盜、施用毒品等多項前科（尚不構成累犯）。惟未警惕，於民國八十
    九年七月十四日晚上十時許，在宜蘭縣宜蘭市南館市場之電玩店內，由綽號「阿
    二」之不詳姓名成年男子處收受四小包海洛因（包裝重一、三二公克、淨重０、
    五公克），其上標示有「一」；其餘三包標示有「二」。因「阿二」交待海洛因
    外包裝上標示「一」表示一千元、「二」表示二千元，倘有人要得依價販賣，經
    乙○○同意後，竟意圖販賣而持有上開毒品，擬於不特定人向其詢問時，依據包
    裝上所標示之價格販賣伺機出售，並且與「阿二」約定於將前揭四包海洛因出賣
    後，由「阿二」以贈與安非他命為代價，惟未及找到販毒對象即於八十九年七月
    十五日下午四時三十分許，在宜蘭縣礁溪鄉○○路舊攤販區停車場之堤防邊為警
    查獲，並扣得前揭分別標有「一」、「二」之海洛因四小包（包裝重一、三二公
    克，淨重Ｏ、五公克）。
二、案經宜蘭縣警察局礁溪分局移送臺灣宜蘭地方法院檢察署檢察官偵查起訴。
    理  由
一、訊據上訴人即被告乙○○固坦承於右揭持有第一級毒品之犯行，惟矢口否認有意
    圖販賣之行為，在原審辯稱：係「阿二」託其販賣，但其並無販賣之意圖，僅係
    幫「阿二」保管；至本院審理時改稱係向人購買為自己吸食所用云云。
二、惟查：
(一)按毒品危害防制條例第五條第一項構成要件中，因含有「意圖販賣」之主觀構成
    要件要素，故於訴訟上對於行為人是否具有販賣之意圖，乃必須有相當之客觀事
    實，足以表明其主觀上意念之遂行性與確實性，方得認定行為人具有該項意圖。
    又按刑事訴訟法第一百五十六條第二項規定，被告雖經自白，仍應調查其他必要
    之證據，以察其是否與事實相符，立法目的乃欲以補強證據擔保自白之真實性，
    亦即以補強證據之存在，藉以限制自白在證據上之價值；而所謂補強證據，則指
    除該自白本身外，其他足資以證明自白之犯罪事實確具有相當程度真實性之證據
    而言，雖其所補強者，非以事實之全部為必要，但亦須因補強與自白之相互利用
    ，而足使犯罪事實獲得確信者，始足當之（最高法院七十四年台覆字第一０號判
    例參照）。
(二)查右開事實，業據被告在警訊中自白持有毒品係為意圖販賣甚明在卷，被告承稱
    ：「該四包海洛因是我昨天晚上二十二時許，在宜蘭市南館市場的電動玩具場內
    向一位綽號『阿二』之男子拿的。」、「『阿二』先將海洛因給我試用，並表示
    如有人要用可代賣，海洛因上『一』表示新台幣一千元，『二』表示新台幣二千
    元。」等語（見警卷第一頁反面）；又在檢察官偵查時供稱：「一個『阿二』的
    人寄放（海洛因）：：，叫我如有人要買，就賣給他，寄給我四包還沒賣出去。
    」、「他有交代標『一』的賣一千元，標『二』賣二千元，四包內有一包標『一
    』，三包標『二』。」、「（有無去找買主？）沒有，都是有人問我才跟他說，
    才賣給他，因為沒有人問，所以沒有賣出去。」、「（如何分贓？）全部賣出去
    後，他會給我安非他命。」等語（見偵字第一九七０號卷第五頁反面至第六頁反
    面）；另意圖販賣而持有毒品之罪責之嚴重性應為曾染有毒癮之被告所知悉（被
    告曾於八十九年三月十四日經原審法院以八十九年度毒聲字第二一八號裁定送觀
    察勒戒），其仍於警、偵訊中基於任意性供述本於意圖販賣而持有前揭海洛因，
    其自白應可採信；再者，該等自白亦有與之相符之扣案海洛因及海洛因包裝上之
    價格標示可資佐證，是被告之自白已明確表明販賣之方法及價格之計算，且對於
    海洛因外包裝上標示「一」有一包，標示「二」有三包等細微事項均記憶清晰，
    是被告「意圖販賣」之主觀犯意，已有客觀之事實及與自白相符之佐證補強之，
    雖被告於原審審理中改稱，僅係幫「阿二」寄放，但並無幫「阿二」販賣之意思
    ；在本院訊問時改稱係買來自己施用，其辯解矛盾，顯見被告翻供所辯係屬不實
    卸責之詞，自不足採。
(三)雖被告上訴具狀聲請傳喚證人其母葉錦針證明伊住處係事後才裝監視器，惟查上
    開監視器部分係併辦部分被查獲，與此部分無關（並詳後述）。本院認無傳喚必
    要。被告又聲請傳喚證人甲○○，證明伊因本案被抓而在押中認識甲○○，張某
    在本院證稱與被告不相識係不實在。又聲請訊問證人簡明芳，證明伊平日未作奸
    犯科，並聲請鑑定扣案毒品上之「一」、「二」字樣之筆跡係「阿二」所為，非
    伊所記。惟查：證人甲○○已於本院結證與「阿二」並不相識，且未交付本案之
    海洛因予被告，且依被告在原審辯稱扣案海洛因係八十九年七月十四日經「阿二
    」交付，惟甲○○自八十九年七月十三日即因案入北監至八十九年九月四日始出
    監，此有甲○○之在監紀錄表在卷可參，被告請求再傳喚甲○○，本院認亦無必
    要。又本件被告意圖販賣毒品之罪證已明，且其平日犯罪紀錄均有前科在卷可參
    ，被告聲請訊問證人簡明芳，本院認無必要，又上開毒品包裝上所註之「一」、
    「二」，係「阿二」交付被告時載，業經為被告供述甚明，且「阿二」之真實姓
    名住所迄未經被告供出，亦屬無從此對其筆跡，被告聲請比對筆跡，本院認均無
    必要。
(四)此外，尚有被告持有之海洛因扣案可憑。而該等物品經送法務部調查局檢驗結果
    ，確為第一級毒品海洛因（包裝重一、三二公克，淨重０、五公克），並有法務
    部調查局八十九年八月十八日（89）陸(一)字00000000號鑑定通知書足參
    （見原審卷第八八頁）。是本件事證明確，被告犯行洵堪認定。
三、按海洛因係毒品危害防制條例第二條所稱之第一級毒品，核被告所為，係犯毒品
    危害防制條例第五條第一項之意圖販賣而持有第一級毒品罪（原審誤載為同條第
    二項，應予更正）。原審因以被告罪證明確，適用毒品危害防制條例第五條第一
    項、第十八條第一項前段之規定，並審酌被告之品行、素行、犯罪動機、手段、
    目的、所生危害及犯罪後態度等一切情狀，量處有期徒刑十年二月。併就扣案之
    第一級毒品安非他命四包（包裝重一、三二公克，淨重Ｏ‧五公克），依法予以
    沒收銷燬之。認事用法，經核並無不合，量刑亦稱妥適。被告上訴仍執陳詞，否
    認犯罪，惟其所辯均不足採，上訴自無理由。又檢察官亦上訴，以被告於九十年
    四月七日晚上九時三十分許，在其宜蘭縣礁溪鄉○○路二三一巷十三弄四號住處
    ，又意圖販賣而持有海洛因，經管區警員依法拘提時發覺，而指被告該部分與本
    案有連續犯之裁判上一罪關係，原審未及審酌，為此提起上訴並移送本案併辦。
    惟訊據被告堅決否認上開時日有意圖販賣而持有海洛因犯行，辯稱該扣案之海洛
    因僅剩殘渣係供自己施用，未有意圖販賣情事等語。經查：被告於上開時日因員
    警前去拘提時查獲被告持有海洛因殘渣袋三包、安非他命三小包（毛重０、八公
    克）、分裝袋四十五個、電子秤一個、針筒一支、塑膠封口機一台、檸檬酸二包
    等物，其中海洛因部分僅餘殘渣之事實，有該海洛因扣案可憑，並經證人即前往
    拘提之員警丙○○在本院訊問時到庭結證屬實，是被告辯稱該次海洛因係供己施
    用，非意圖販賣一節尚堪採信。其餘雖扣有電子秤、分裝袋、封口機、安非他命
    等物均不能直接證明被告仍再有意圖販賣海洛因之事實，此部分既尚乏積極證據
    ，足證被告涉犯意圖販賣第一級毒品罪，即與前開有罪部分無裁判上一罪關係，
    本院無從併予審理，附此說明。是檢察官上訴亦無理由，均應予以駁回。
據上論斷，應依刑事訴訟法第三百六十八條，判決如主文。
本案經檢察官鄭龍照到庭執行職務。
中      華      民      國      九十      年      八    月    三十一    日
                              臺灣高等法院刑事第十庭
                                  審判長法  官  溫  耀  源
                                        法  官  黃金  富
                                        法  官  何  菁  莪
右正本證明與原本無異。
如不服本判決應於收受送達後十日內向本院提出上訴書狀，其未敘述上訴之理由者並
得於提起上訴後十日內向本院補提理由書（均須按他造當事人之人數附繕本）。
                                        書記官  吳  瑞  英
中      華      民      國      九十      年      八    月    三十一    日
附錄：本案論罪科刑法條全文
毒品危害防制條例第五條
意圖販賣而持有第一級毒品者，處無期徒刑或十年以上有期徒刑，得併科新臺幣七百
萬元以下罰金。
意圖販賣而持有第二級毒品者，處五年以上有期徒刑，得併科新臺幣五百萬元以下罰
金。
意圖販賣而持有第三級毒品者，處三年以上十年以下有期徒刑，得併科新臺幣三百萬
元以下罰金。
意圖販賣而持有專供製造或施用毒品之器具者，處五年以下有期徒刑，得併科新臺幣
一百萬元以下罰金。


司法院資訊處製作；財團法人民間司法改革基金會備份。
